臺灣苗栗地方法院刑事判決　　　　　　　　　　　　九十三年度訴字第一二九號
　公　訴　人　臺灣苗栗地方法院檢察署檢察官
　被　　　告　壬○○
右列被告因偽造文書等案件，經檢察官提起公訴（九十三年度偵字第九三九號），本
院裁定行簡式審判程序判決如左：
    主  文
壬○○連續行使偽造私文書，足以生損害於他人，處有期徒刑壹年拾月。
    事  實
一、壬○○於民國九十一年八月間招集會員（含會首）共二十七會、每期會款新台幣
    （下同）二萬元、會期自九十一年八月十二日起至九十三年十月十二日止、每月
    十二日下午六時開標一次，開標後五日內繳會款給會首，採外標制之互助會，壬○○為該會之會首，上開互助會約定在行政院衛生署苗栗醫院之總務室辦公室內
    或洗腎室進行投標事宜。然而壬○○因其弟弟陳智能曾因互助會之部分死會未如
    期給付繳納會款及為其父親繳納購買不動產之貸款利息，致其資金週轉困難，財
    務已陷入困境，且無還款之能力，並見部分互助會員於投標日，常未至投標現場
    投標，而認有機可乘，竟基於意圖為自己不法所有及行使偽造準私文書之概括犯
    意，自九十一年九月十二日起至九十二年五月十二日止，連續於如附表所示之各
    開標時間，在上開苗栗醫院總務室或洗腎室之開標處所，未經互助會活會會員陳
    淑美、廖秀茹、林翠玲（未參與互助會）、乙○○、余惠文（未參與互助會）、
    辛○○、癸○○（參加二會，一會被冒標，一會於第九次自己參與投標，以三千
    元標得）等人之同意，以偽冒上開活會會員之名義，偽簽其等之署押及如附表所
    示之標金而偽造投標單，記載「標單」二字之私文書，且提出行使參與競標而得
    標（假冒會員名義、冒標日期、標金及詐得金額均詳附表之記載），致使不知情
    之被冒標會員及其餘活會會員均因而陷於錯誤，而如數交付各該次及其後之會款
    ，供己週轉及花用，及第十一次互助會並未開標，但仍向活會會員丙○○、甲○○、董璧玉、己○○、丑○○（二會）、子○○、丁○○等八會，預先收取第十
    一次會款個二萬元，共計詐得四百二十二萬五千元，足生損害於各該次遭冒標之
    會員及其餘活會會員。迄九十二年六月十二日壬○○突然宣告倒會，經互助會員
    彼此電話查詢，始知受騙，而查獲上情。
二、案經丑○○委任其配偶戊○○訴請臺灣苗栗地方法院檢察署檢察官偵查起訴。
    理  由
一、被告壬○○對於前開時間、地點招集合會，以偽填投標單冒用附表所示活會會員
    名義參與競標而得標，並詐得各該次遭冒標之會員及其餘活會會員所繳付之會款
    等事實，於偵查及本院審理時均坦白承認，核與告訴人丑○○及被害人陳淑美、
    廖秀茹、林翠玲、乙○○、余惠文、辛○○、癸○○、丙○○、甲○○、董璧玉
    、己○○、子○○、丁○○分別於警詢、偵查時指述之情節相符，復有互助會單
    影本、九十二年六月十八日之協調會記錄附卷可稽。至被告各該次詐得金額之計
    算，應以每會金額乘以冒標時之活會人數（包含遭冒標會員）；是以，本件被告
    各該次冒標時之活會會員人數及所詐得之金額，應以附表所示之數字、金額為正
    確。本案事證明確，被告犯行應予論罪科刑。
二、查被告偽填競標利息於投標單上，並書明「標單」字樣之投標單上偽簽被冒標人
    之姓名，業經被告供明在卷（參本院九十三年一月十四日準備程序筆錄），故該
    投標單應屬刑法第二百二十條第一項依特約足以為表示其用意證明之私文書，被
    告復將投標單持以行使競標，使不知情之活會會員及遭冒標之合會會員陷於錯誤
    ，而遵期繳交會錢，詐騙會款；故核被告所為，係犯刑法第二百十六條、第二百
    二十條第一項、第二百十條之行使偽造準私文書罪及同法第三百三十九條第一項
    之詐欺取財罪。被告偽造遭冒標會員之署押為偽造私文書之部分行為，不另論罪
    ，偽造投標單後進而持以行使參與投標標取會款，其偽造之低度行為應為行使之
    高度行為所吸收，僅論以行使罪。被告以同一次詐欺行為，同時向多數活會會員
    及遭冒標會員詐取會款，係以一行為觸犯數個相同之詐欺罪名，為同種想像競合
    犯，依刑法第五十五條規定，應從一重處斷。被告前後多次行使偽造私文書及詐
    欺取財之犯行，時間緊密，手法相同，觸犯構成要件相同之罪名，顯係基於概括
    犯意反覆為之，為連續犯，應依刑法第五十六條之規定，各論以一罪，並加重其
    刑。又被告行使偽造私文書以詐欺會款，其所犯行使偽造私文書與詐欺取財犯行
    間，有方法、目的之牽連關係，應依刑法第五十五條之規定，從較重之行使偽造
    私文書罪處斷。因此審酌被告前無犯罪科刑紀錄，有臺灣高等法院被告全國前案
    紀錄表可稽，其因遭弟弟倒會及為父繳納房屋貸款利息，以致資金週轉不靈而冒
    用他人名義投標以詐得會款之犯罪動機、手段，告訴人及被害人多年辛苦積蓄全
    部落空，心理受創甚深，所詐得會款金額合計達四百二十二萬五千元，犯後坦承
    犯行，並與告訴人及被害人成立和解賠償其損害，及斟酌被害人丙○○、蕭碧玉
    、己○○、子○○到庭陳稱希望被告在外工作，依照約定儘速償還所欠的款項（
    其餘被害人除丑○○到庭表示不同意見、庚○○委託子○○表示意見外，均經通
    知而未到庭表示意見）等一切情狀，量處如主文所示之刑，以資懲儆。末查，被
    告雖前未曾受有期徒刑以上刑之宣告，有台灣高等法院被告全國前案紀錄表在卷
    可按，然有被害人表示因被告還款額度不高，欠缺誠意，希望被告從重量刑；且
    被告因另觸犯貪污治罪條例案件，經台灣苗栗地方法院檢察署於九十三年二月二
    十七日以九十二年度偵字第三八一九號提起公訴，因此不適宜諭知緩刑，附此說
    明。至被告冒標時所偽造之投標單未經扣案，並據被告於準備程序時供承於投標
    完畢後已丟棄（詳見本院九十三年六月三日審理筆錄第七頁及發查字第一三五號
    卷第九頁），堪認該標單已滅失而不復存在，爰不予宣告沒收。
據上論斷，應依刑事訴訟法第二百七十三條之一第一項、第二百九十九條第一項前段
，刑法第五十六條、第二百十六條、第二百二十條第一項、第二百十條、第三百三十
九條第一項、第五十五條，罰金罰鍰提高標準條例第一條前段，判決如主文。
本案經檢察官黃智炫到庭執行職務。
中　　　華　　　民　　　國　　九十三　　年　　　七　　　月　　 二十 　　日
                                  臺灣苗栗地方法院刑事第三庭
                                      法  官  張珈禎
右正本證明與原本無異
如不服本判決應於送達後十日內向本院提出上訴狀（應附繕本）。
                                      書記官  盧俊良
中　　　華　　　民　　　國　　九十三　　年　　　七　　　月　　 二十 　　日
附表：冒標之時間及詐得金額  （會期從91.08.12起至93.09.12）
編號   會員姓名     新臺幣      活會人數      每會金額×活會人數
                            （下同）        （須扣除會首、死會人數、被告以
                                              自己名義或冒三位他人名義入會
                                              部分再加上被冒標時實際上仍為
                                               活會的人數）
一    壬○○    起會                         46，000元
二    陳淑美    91.9.12   1800元    00       00000元×23
                                                共460,000元
三    廖秀茹    91.10.12  2300元    00       00000元×23
                                                共460,000元
四    林翠玲    91.11.12  2900元    00       00000元×23
      （被告假冒林翠玲名義入會）                共460,000元
五    乙○○    91.12.12   2700元    00      00000元×23
                                                共460,000元
六    陳淑美    92.01.12   2900元    00      00000元×23
                                                共460,000元
七    林翠玲    92.02.00   0000      00      00000元×23
                                                共460,000元
八    余惠文    92.04.00   0000      00      00000元×23
                                                共460,000元
九   第九會癸○○以三千元得標，外標，給付利息一萬八千元，合計給付
     癸○○六十萬元。
十   辛○○    92.05.00   0000      00      00000元×23+3000
                                                共463,000元
十一  沒有開標但有預收取八人會款十六萬元
                                             合計 4225，000元
附錄本案論罪科刑法條全文
刑法第二百十六條：
行使第二百十條至第二百十五條之文書者，依偽造、變造文書或登載不實事項或使登
載不實事項之規定處斷。
刑法第二百二十條：
在紙上或物品上之文字、符號、圖畫、照像，依習慣或特約，足以為表示其用意之證
明者，關於本章及本章以外各罪，以文書論。
錄音、錄影或電磁紀錄，藉機器或電腦之處理所顯示之聲音、影像或符號，足以為表
示其用意之證明者，亦同。
稱電磁紀錄，指以電子、磁性或其他無法以人之知覺直接認識之方式所製成之紀錄，
而供電腦處理之用者。
刑法第二百十條：
偽造、變造私文書，足以生損害於公眾或他人者，處五年以下有期徒刑。
刑法第三百三十九條：
意圖為自己或第三人不法之所有，以詐術使人將本人或第三人之物交付者，處五年以
下有期徒刑、拘役或科或併科一千元以下罰金。
以前項方法得財產上不法之利益或使第三人得之者亦同。
前二項之未遂犯罰之。
